臺灣彰化地方法院民事判決　93年度訴字第770號
原　　　告　　丙○○○　住彰化.
訴訟代理人　　丁○○　　住同上.
被　　　告　　保證責任彰化縣彰化市第一信用合作社
法定代理人　　甲○○　　住同上.
訴訟代理人　　陳世煌律師
複　代理人　　黃俊昇律師
上列當事人間第三人異議之訴事件，本院於民國94年4月22日言
詞辯論終結，判決如下：
    主  文
原告之訴駁回。
訴訟費用由原告負擔。
    事實及理由
一、原告起訴主張：原告自民國93年4月2日起至同月14日止，以
    訴外人丁○○名義操作買賣股票，並於93年4月2日及14日自
    原告於合作金庫股份有限公司（下稱合作金庫）帳號000000
    0000000號帳戶，分別將金額新台幣（下同）430,000、160,
    000元，共590,000元轉帳匯入丁○○於合作金庫所開立帳號
    0000000000000號帳戶（下稱系爭帳戶），及將260,000元轉
    帳匯入訴外人乙○○於建華銀行股份有限公司（下稱建華銀
    行）所開立帳號00000000000000號帳戶，系爭帳戶內款項為
    信託財產。嗣原告自93年4月2日至同月14日，買入台灣鹽業
    股份有限公司（下稱台灣鹽業）股份5,000股、系統電子股
    份有限公司（下稱系統電子）股份10,000股、華泰電子股份
    有限公司（下稱華泰電子）股份20,000股，並由系爭帳戶匯
    款支付。詎被告因為丁○○之債權人，向本院執行處聲請就
    丁○○財產為強制執行，經本院執行處以93年度執字第1022
    2號強制執行事件，將前揭股票查封在案。惟查，上開股票
    係原告因信託關係而以丁○○名義操作買賣，右揭股票應屬
    原告所有，爰依強制執行法第15條之規定提起本訴，請求撤
    銷上開強制執行程序等語，並聲明：被告所聲請本院93年度
    執字第10222號強制執行事件所查封之台灣鹽業股份5,0 00
    股、系統電子股份10,000股及華泰電子股份20,000股之強制
    執行程序應予撤銷；訴訟費用由被告負擔。
二、對被告抗辯之陳述：
（一）信託法於85年1月26日公布前，實務上認為信託之行為，
      係指委託人授與受託人超過經濟目的之權利，而僅許可其
      於經濟目的範圍內行使權利之法律行為而言，信託契約之
      成立只須委託人及受託人間有「信託合意」為已足。本件
      原告與丁○○間既有信託合意之意思表示，則信託契約為
      有效成立，殊無容疑。
（二）原告雖有供自己買賣股票之帳戶，然因原告現由長子扶養
      ，長子收入頗高，若原告所得股利、股息愈多，則將增加
      長子所得稅之負擔，乃以信託方式囑丁○○、乙○○以其
      等帳戶買賣股票。
（三）丁○○與合作金庫二者間縱屬消費寄託關係，惟亦非係原
      告與合作金庫間有任何消費寄託關係，則丁○○於系爭帳
      號內之款項，所有權係屬原告所有。另丁○○與台灣證券
      集中保管股份有限公司（下稱臺灣證券集保公司）間就證
      券委託集中保管之情事，為委託保管之關係而非消費寄託
      關係，姑不論係有償或無償保管該被保管物，在尚未被賣
      出轉換為現金而存入系爭帳戶前，尚無存有丁○○與合作
      金庫間存有消費寄託關係之問題。是原告就該所有物有絕
      對性之支配權，而得以所有人之地位，提起第三人異議之
      訴，無容置疑。
三、被告則以：原告主張被查封之上揭股票，係原告因信託契約
    而以丁○○名義買賣，惟其等是否訂立信託契約、就何種財
    產權信託他人管理、處分，原告應負舉證之責。且縱系爭帳
    戶果係原告作為買賣股票之用，然就原告主張及證人丁○○
    證詞觀之，實際操作買賣股票者為原告本人，丁○○既非受
    託為特定之目的管理或處分，則不論依現行信託法或其公布
    前之實務見解，為避免詐害債權人起見，該種消極信託行為
    難認為合法。況原告在合作金庫亦有開立帳戶作為買賣股票
    之用，自無須再借用丁○○帳戶。末金融機關與客戶間之乙
    種活期存款契約及由證券集保公司保管買賣之股票者，均具
    有消費寄託之性質，寄託人對受託人僅取得寄託物返還請求
    權，對所寄託之金錢、股票並無所有權，故縱認原告與丁○
    ○間有信託關係存在，然原告亦僅有寄託物返還請求權，然
    此究非所有權，尚不足據以排除強制執行等語，資為抗辯。
    並聲明：原告之訴駁回；訴訟費用由原告負擔。
四、兩造不爭執之事實：
（一）原告自其申請使用之前開合作金庫帳戶，依序於93年4月2
      日、同月14日，將430,000元、160,000元轉帳匯入系爭帳
      戶。
（二）被告為丁○○之債權人，聲請本院查封拍賣丁○○委託臺
      灣證券集保公司集中保管之股票，經本院以93年度執字第
      10222號強制執行事件，查封台灣鹽業股份5,000股、系統
      電子股份10,000股及華泰電子股份20,000股之股票。
    以上為兩造所不爭執，並有原告提出之合作金庫帳號000000
    0000000號帳戶存摺內頁、系爭帳戶存摺內頁等為證，復經
    本院依職權調閱本院93年度執字第10222號強制執行卷宗核
    閱無誤，本院採為裁判之基礎。
五、得心證之理由
（一）按第三人異議之訴，必就執行標的物有足以排除強制執行
      之權利者，始得謂其強制執行之異議權存在，此觀強制執
      行法第15條之規定自明。所謂就執行標的物有足以排除強
      制執行之權利者，係指對於執行標的物有所有權、典權、
      留置權、質權存在情形之一者而言（最高法院44年台上字
      第721號、68年度台上字第3190號判例足供參照），合此
      敘明。
（二）本件原告主張其與丁○○存有信託關係，系爭帳戶內款項
      為信託財產，前揭股票係其因信託關係而以丁○○名義由
      系爭帳戶出資購買等語，固據其提出右述合作金庫帳號00
      00000000000號帳戶存摺內頁、系爭帳戶存摺內頁、建弘
      證券公司客戶餘額資料查詢單各一份等件為證，並聲請訊
      問證人丁○○、乙○○，被告否認之，並以右揭情詞執辯
      。經查：所謂信託者，謂委託人將財產權移轉或為其他處
      分，使受託人依信託本旨，為受益人之利益或為特定之目
      的，管理或處分信託財產之關係，85年1月26日公布之信
      託法第1條定有明文。故信託行為，乃係指信託人將財產
      所有權移轉與受託人，使其成為權利人，以達當事人間一
      定目的之法律行為而言；在信託人終止信託契約前，受託
      人並無返還受託物之義務。必俟信託人終止信託關係後，
      始得請求受託人返還信託財產，受託人僅負有將信託財產
      返還予信託人之義務（最高法院86年度台上字第3454號、
      81年度台上字第1719號判決意旨可參）。本件原告與丁○
      ○尚未終止信託契約，為原告所自認，故原告前揭主張，
      就令非虛，在原告未終止信託契約前，丁○○並無返還系
      爭帳戶內款項之義務，且系爭帳戶內款項仍屬丁○○所有
      ，是原告並無足以排除強制執行之權利，其提起第三人異
      議之訴，自屬無據，不應准許。
（三）至證人乙○○固證稱：建華銀行彰化分行戶名乙○○之帳
      戶係伊為借予原告使用而申請開立，申請後存摺、印章皆
      交由原告保管等語，充其量僅足以證明乙○○曾將右述帳
      戶借予原告使用，顯與本件訴訟無涉，附此敘明。
六、從而，原告主張自其申請使用之前開合作金庫帳戶，依序於
    93年4月2日及同月14日，將430,000元、160,000元轉帳匯入
    系爭帳戶，系爭帳戶內款項為信託財產，而後基於信託關係
    以丁○○名義出資購買前揭股票，故右開股票屬原告所有，
    爰依強制執行法第15條規定，提起第三人異議之訴，請求撤
    銷本院93年度執字第10222號強制執行事件所查封之台灣鹽
    業股份5,000股、系統電子股份10,000股及華泰電子股份20,
    000股之強制執行程序，為無理由，應予駁回。
七、本件事證已臻明確，兩造其餘攻擊及防禦方法，核與本件判
    決結果無影響，爰不逐一論述，併此敘明。
結論：原告之訴為無理由，依民事訴訟法第78條，判決如主文。
中　　華　　民　　國　　94　　年　　5 　　月　　6 　　日
                  民事第一庭    法　官　游秀雯
以上正本係照原本作成。
如對判決上訴，應於判決送達後20日內向本院提出上訴狀。
中　　華　　民　　國　　94　　年　　5 　　月　　6 　　日
                      　　　    書記官　張西武
